臺灣高等法院刑事判決
111年度交上易字第235號
上　訴　人　臺灣新北地方檢察署檢察官
被　　　告　張哲維　
　　　　　　　　　　
　　　　　　　　　　
　　　　　　　　　　　　
上列上訴人因被告過失傷害案件，不服臺灣新北地方法院111年
度審交易字第104號，中華民國111年3月25日第一審判決（起訴
案號：臺灣新北地方檢察署110年度調偵字第2583號），提起上
訴，本院判決如下：
    主  文
上訴駁回。
    事  實
一、張哲維未考領有普通小型車駕駛執照，竟仍於民國110年1月
    9日22時16分許，駕駛車牌號碼000-0000號自用小客車，沿
    新北市蘆洲區光華路往中華街方向行駛，行經同市區蘆洲區
    光華路、長榮路、中華街及九芎街90巷多岔路口，本應注意
    車前狀況，並隨時採取必要之安全措施，而依當時天候晴、
    夜間有照明、柏油路面乾燥無缺陷、道路無障礙物、視距良
    好等狀況，並無不能注意之情事，竟疏未注意及此，貿然通
    行多岔路口往中華街前行，適張○○（真實姓名年籍詳卷）騎
    乘車牌號碼000-000號普通重型機車以前載方式附載其子林○
    ○（98年6月生，真實姓名年籍詳卷），同行經上開多岔路口
    ，同往中華街方向前行，並行駛在張哲維所駕駛車輛之右前
    方，旋因2車皆欲匯流駛入中華街，張哲維駕車未注意右前
    方行車動態而未及煞停，其汽車之右前車頭處遂撞擊張○○所
    騎乘機車之左側車身中段處，致張○○、林○○當場人車倒、地
    ，張○○因此受有臉部鈍傷、頸部挫傷、左肩挫傷、骨盆挫傷
    、左側膝部擦傷、左踝挫傷、左前臂挫傷、左手肘擦傷、雙
    手挫傷等傷害，林○○亦因此受到腹壁挫傷等傷害。張哲維於
    肇事後，經警獲報前往現場處理，於司法警察尚未知悉肇事
    者為何人前，主動坦承肇事，自首而接受裁判，因而查知上
    情。
二、案經張○○、林○○訴由新北市政府警察局蘆洲分局移送臺灣新
    北地方檢察署檢察官偵查起訴。
    理  由
壹、按司法機關所製作必須公開之文書，不得揭露足以識別刑事
    案件之當事人或被害人兒童及少年身分之資訊，兒童及少年
    福利與權益保障法第69條第2項定有明文。故本案被害人林○
    ○之相關年籍、住居所，及告訴人張○○等足以識別身分資訊
    之相關資料，依上開規定不予完整記載。
貳、本院審理範圍
一、按刑事訴訟法第348條係規定：（第1項）上訴得對於判決之
    一部為之。（第2項）對於判決之一部上訴者，其有關係之
    部分，視為亦已上訴。但有關係之部分為無罪、免訴或不受
    理者，不在此限。（第3項）上訴得明示僅就判決之刑、沒
    收或保安處分一部為之。本件原審認定被告張哲維犯道路交
    通管理處罰條例第86條第1項、刑法第284條前段之汽車駕駛
    人，無駕駛執照駕車而犯過失傷害罪，經依刑法第55條同種
    想像競合犯之規定，從一重處斷，並依道路交通管理處罰條
    例第86條第1項規定加重其刑，再依刑法第62條前段規定減
    輕其刑，並依法先加重後減輕，量處拘役55日，並諭知易科
    罰金之折算標準為以新臺幣（下同）1,000元折算1日。檢察
    官不服原判決，於111年4月28日提起上訴，依首揭規定，自
    應適用刑事訴訟法第348條定其上訴範圍。而檢察官於其上
    訴書及本院審理時已言明僅就原判決科刑部分提起上訴（見
    本院卷第18、101頁），而被告則未對原判決提起上訴，故
    本件上訴範圍只限於原判決科刑部分，檢察官未表明上訴之
    認定犯罪事實（即原判決之論罪）等其餘部分，則不在上訴
    範圍。
二、本院前引之犯罪事實，業據原判決認定在案，並非在本院審
    理範圍內，惟為便於檢視、理解本件案情，乃予以臚列記載
    ，併此敘明。　　
參、實體方面
一、刑之說明　　
(一)被告所犯道路交通管理處罰條例第86條第1項、刑法第284條
    前段之汽車駕駛人，無駕駛執照駕車而犯過失傷害罪，應依
    道路交通管理處罰條例第86條第1項規定加重其刑。
(二)被告於案發後，留在現場，對於未被發覺之犯罪，主動向前
    來處理事故之員警承認其係駕車肇事者，進而接受裁判，有
    道路交通事故肇事人自首情形記錄表在卷可稽（見偵卷第57
    頁），是被告符合自首之要件，爰依刑法第62條前段之規定
    ，減輕其刑，並依刑法第71條第1項之規定先加後減之。
二、上訴駁回之理由　　
(一)原審本於相同見解，先依道路交通管理處罰條例第86條第1
    項規定加重其刑，再依刑法第62條前段減輕其刑後，並審酌
    被告未曾考領有普通小型車駕駛執照，為無駕駛執照之人，
    仍執意駕駛車輛行駛於道路，且疏未注意車前行車動態，並
    隨時採取必要之安全措施，駕駛態度實有輕忽，惟念其已坦
    承犯行，非無悔意，兼衡其於原審自陳國中畢業之智識程度
    ，從事人力仲介為業、月收入20,000元，尚有祖父、祖母需
    扶養之家庭生活狀況，暨告訴人所受傷勢情形、被告之過失
    情節，暨雙方就賠償金額差距頗大，無法達成共識，迄今未
    能和解或取得告訴人原諒等一切情狀，量處拘役55日，並諭
    知易科罰金之折算標準為以1,000元折算1日。經核原審之量
    刑尚屬妥適，並無不合。
(二)檢察官上訴意旨略以：被告無駕駛執照駕車，且未注意車前
    狀況而導致本件交通事故，造成告訴人張○○、林○○均受傷，
    尤其張○○受有身體多處部位擦挫傷，應認被告犯行所致之損
    害甚鉅，被告於原審雖就本件過失傷害犯行坦承不諱，但被
    告迄今未向張○○及林○○誠懇致歉或達成和解，亦未獲得其等
    諒解或確實填補其等所受之嚴重損害，尚難認被告犯後態度
    確具悔意，應認被告犯後態度不佳，原審漏未審酌上開情狀
    ，僅判處被告拘役55日之刑度，與比例原則、平等原則、量
    刑相當性原則亦未盡相符，實屬量刑過輕而無以收警惕之效
    ，亦未能使罰當其罪，故量刑尚欠允當，自難認原審判決妥
    適，核屬判決不適用法則或適用不當之違背法令，爰請將原
    判決撤銷，更為適當合法之判決等語。
(三)惟按量刑係法院就繫屬個案犯罪之整體評價，為事實審法院
    得依職權自由裁量之事項，故判斷量刑當否之準據，應就判
    決為整體觀察及綜合考量，不可摭拾其中片段予以評斷，苟
    已以行為人之責任為基礎，斟酌刑法第57條各款所列情狀，
    在法定刑度內，酌量科刑，無偏執一端，致明顯失出失入情
    形，即不得任意指為違法（最高法院110年度台上字第6170
    號判決意旨參照）。查，原審判決關於科刑部分，已於理由
    內說明其審酌之量刑事由，業見前述，上訴意旨所指被告無
    駕駛執照駕車且未注意車前狀況之過失情節、張○○所受傷害
    程度、被告未與張○○、林○○達成和解或取得原諒之犯後態度
    等情，均據原審列為量刑因子，原審復已以行為人之責任為
    基礎，斟酌刑法第57條所列一切情狀，並未逾越法定刑度，
    亦無裁量濫用之情形，所量之刑亦屬允當；本院復審酌被告
    與張○○於偵查中經臺灣新北地方檢察署轉介新北市蘆洲區公
    所調解委員會調解及原審排定調解時，均因張○○與被告雙方
    就賠償金額意見不一致，致調解不成立等情，業據被告、張
    ○○於原審陳述在卷（見原審卷第61頁），並有原審調解事件
    報告書在卷可參（見原審卷第47頁），本案係因張○○與被告
    雙方就賠償金額意見不一致，致未能達成和解，被告非毫無
    賠償之意願，是原審斟酌一切情狀，就被告所犯汽車駕駛人
    無駕駛執照駕車而犯過失傷害罪，判處拘役55日，其就刑罰
    裁量職權之行使，既未逾越法律所規定之範圍，亦無濫用權
    限之情形，雖被告迄今未與張○○等達成和解，亦未賠償其等
    所受之損害，然張○○等亦得依民事訴訟及強制執行等程序請
    求被告賠償其等所受損害，被告終須承擔其應負之民事賠償
    責任，法院自不應將刑事責任與民事賠償過度連結，而科以
    被告不相當之刑，以免量刑失衡。是以，尚難僅因被告未與
    張○○等達成和解，遽認原審量刑過輕。從而，檢察官猶執前
    詞提起上訴，指摘原審判決量刑違法、不當，並無理由，應
    予駁回。
據上論斷，應依刑事訴訟法第368條，判決如主文。
本案經檢察官曾開源提起公訴，檢察官盧祐涵提起上訴，檢察官
林映姿到庭執行職務。
中　　華　　民　　國　　111 　年　　9 　　月　　13　　日
                  刑事第二十一庭審判長法　官  林怡秀
                                      法　官  蔡羽玄
                                      法　官  楊志雄
以上正本證明與原本無異。
不得上訴。
                                      書記官  林昱廷
中　　華　　民　　國　　111 　年　　9 　　月　　14　　日
附錄：本案論罪科刑法條全文
道路交通管理處罰條例第86條第1項
汽車駕駛人，無駕駛執照駕車、酒醉駕車、吸食毒品或迷幻藥駕
車、行駛人行道或行經行人穿越道不依規定讓行人優先通行，因
而致人受傷或死亡，依法應負刑事責任者，加重其刑至二分之一
。
刑法第284條
因過失傷害人者，處一年以下有期徒刑、拘役或十萬元以下罰金
；致重傷者，處三年以下有期徒刑、拘役或三十萬元以下罰金。